臺灣新北地方法院刑事判決
111年度審易字第618號
公  訴  人  臺灣新北地方檢察署檢察官
被      告  林暉恩


上列被告因竊盜案件，經檢察官提起公訴（110年度偵字第43872
號、111年度偵字第3216號），被告於本院準備程序中就被訴事
實為有罪之陳述，經本院裁定進行簡式審判程序，判決如下：
    主  文
林暉恩犯攜帶兇器竊盜罪，處有期徒刑參月，如易科罰金，以新
臺幣壹仟元折算壹日。又犯攜帶兇器竊盜罪，處有期徒刑參月，
如易科罰金，以新臺幣壹仟元折算壹日。應執行有期徒刑肆月，
如易科罰金，以新臺幣壹仟元折算壹日。
    事  實
一、林暉恩因自身機車之零件損壞，竟意圖為自己不法之所有，
    基於竊盜之犯意，分別為下列行為：
  ㈠於民國110年9月27日23時31分許，攜帶其所有客觀上足對人
    之生命、身體、安全構成威脅，具有危險性而可供兇器使用
    之螺絲起子1支，騎乘車牌號碼000-000號普通重型機車，行
    經新北市○○區○○街00巷00號前時，見林雨箮所有車牌號碼00
    0-000號普通重型機車停放於該處，即趁無人之際，以上開
    螺絲起子拆卸車牌號碼000-000號普通重型機車大盾1面及機
    車鎖1個（價值新臺幣【下同】2千元）而竊取得手，旋即騎
    乘上開機車離去。嗣林雨箮發覺遭竊報警處理，經警調閱監
    視器錄影畫面後，循線通知林暉恩到案說明，經其提出上開
    機車大盾1片及機車鎖1個（已發還林雨箮）扣案而查獲。 
  ㈡於110年9月27日23時50分許，攜帶同上可供兇器使用之螺絲
    起子1支，騎乘車牌號碼000-000號普通重型機車，行經新北
    市○○區○○街00號前時，見蘇政宏所有車牌號碼000-000號普
    通重型機車停放於該處，即趁無人之際，以上開螺絲起子拆
    卸車牌號碼000-000號普通重型機車龍頭車殼1片（價值4千
    元）而竊取得手，旋即騎乘上開機車離去。嗣蘇政宏發覺遭
    竊報警處理，經警調閱監視器錄影畫面後，循線通知林暉恩
    到案說明，經其提出上開機車龍頭車殼1片（已發還蘇政宏
    ）扣案而查獲。 
二、案經蘇政宏訴由新北市政府警察局三重分局報告臺灣新北地
    方檢察署檢察官偵查起訴。　　
    理  由
壹、程序方面：
    本件被告林暉恩所犯係死刑、無期徒刑、最輕本刑為3年以
    上有期徒刑以外之罪，其於準備程序中就被訴事實為有罪之
    陳述，經法官告知簡式審判程序之旨，並聽取公訴人及被告
    之意見後，依刑事訴訟法第273條之1第1項規定，裁定本案
    改依簡式審判程序審理，且依刑事訴訟法第273條之2及第15
    9條第2項規定，不適用傳聞法則有關限制證據能力之相關規
    定，合先敘明。
貳、實體方面：
一、上揭犯罪事實，業據被告林暉恩於警詢時、偵查中、本院準
    備程序及審理時均坦承不諱；犯罪事實一㈠部分，核與證人
    即被害人林雨箮於警詢中之證述相符，並有新北市政府警察
    局三重分局扣押筆錄、扣押物品目錄表、贓物認領保管單各
    1份、現場照片4張、監視器錄影畫面截圖照片8張、監視器
    錄影畫面光碟1片在卷可稽（見110年度偵字第43872號偵查
    卷第7至15頁）；犯罪事實一㈡部分，核與證人即告訴人蘇政
    宏於警詢中之證述相符，並有新北市政府警察局三重分局扣
    押筆錄、扣押物品目錄表、贓物認領保管單各1份、監視器
    錄影畫面截圖照片10張、刑案照片2張、車輛詳細資料報表2
    紙、監視器錄影畫面光碟1片附卷可佐（見111年度偵字第32
    16號偵查卷第8至18頁），足認被告之自白與事實相符，洵
    堪採為認定事實之依據。本案事證明確，被告犯行均堪認定
    ，應依法論科。
二、論罪科刑：
　㈠按刑法第321條第1項第3款之攜帶兇器竊盜罪，係以行為人攜
    帶兇器竊盜為其加重條件，此所謂兇器，其種類並無限制，
    凡客觀上足對人之生命、身體、安全構成威脅，具有危險性
    之兇器均屬之，且祇須行竊時攜帶此種具有危險性之兇器為
    已足，並不以攜帶之初有行兇之意圖為必要（最高法院79年
    度台上字第5253號判例意旨可資參照）。查被告於行竊時所
    攜帶之螺絲起子1支，前端乃金屬所製，質地堅硬，如以之
    攻擊人體，足以造成相當之傷害，是可認該物客觀上可對人
    之生命、身體、安全構成威脅，具有危險性，而屬刑法第32
    1條第1項第3款所稱之兇器。是核被告就犯罪事實一㈠、㈡所
    為，均係犯刑法第321條第1項第3款之攜帶兇器竊盜罪。
  ㈡被告所犯上開2罪間，犯意各別，行為互殊，應予分論併罰。
  ㈢按犯罪情狀顯可憫恕，即認科以最低刑度仍嫌過重者，得酌
    量減輕其刑，刑法第59條定有明文。所謂犯罪情狀顯可憫恕
    ，應就犯罪一切情狀，予以全盤考量，審酌其犯罪有無可憫
    恕之事由，即有無特殊之原因與環境，在客觀上足以引起一
    般同情，以及宣告法定低度刑，是否猶嫌過重等等，以為判
    斷；且刑法第59條所謂「犯罪之情狀」顯可憫恕，與刑法第
    57條所稱之審酌「一切情狀」，二者並非屬截然不同之範圍
    ，於裁判上酌量減輕其刑時，本應就犯罪一切情狀（包括刑
    法第57條所列舉之10款事項），予以全盤考量，審酌其犯罪
    有無可憫恕之事由，以為判斷，故適用第59條酌量減輕其刑
    時，並不排除第57條所列舉10款事由之審酌（最高法院51年
    台上字第899號判例、70年度第6次刑事庭會議決議、95年度
    台上字第6157號、101年度台上字第5393號判決意旨參照）
    。又按刑法第321條第1項加重竊盜罪之法定刑為「6月以上5
    年以下有期徒刑，得併科50萬元以下罰金」，衡以同為竊盜
    之人，其原因動機不一，犯罪情節未必盡同，其所造成危害
    社會之程度有異，法律科處此類犯罪，所設定之法定最低本
    刑卻相同，不可謂不重。於此情形，倘依其情狀處以較法定
    刑度為低之有期徒刑，即足以懲儆，並可達防衛社會秩序安
    全之目的者，自非不可依客觀之犯行與主觀之惡性二者加以
    考量其情狀是否有可憫恕之處，適用刑法第59條之規定酌量
    減輕其刑，期使個案裁判之量刑能斟酌至當，符合比例原則
    。查，被告就犯罪事實一㈠、㈡所犯攜帶兇器竊盜犯行固值非
    難，惟本院審酌被告於案發時甫年滿18歲，思慮欠周，行竊
    之處所為路邊，並非住家或人潮聚集之處，是被告攜帶兇器
    所生之危險性程度實屬較輕，且其所竊財物價值亦非至鉅，
    並均已經被告交給警方發還被害人林雨箮及告訴人蘇政宏，
    亦有贓物認領保管單2份在卷可參，犯罪情節尚非重大，是
    綜其犯罪情狀以觀，縱科以最低度法定刑仍嫌過重，實有「
    情輕法重」之感，在客觀上足以引起一般之同情，顯可憫恕
    ，爰均依刑法第59條規定酌減其刑。
　㈣爰審酌被告正值青年，不思以正當途徑賺取所需，因自身機
    車之零件損壞無力更換即行竊他人之機車零件，造成被害人
    林雨箮及告訴人蘇政宏之財物損失，欠缺尊重他人財產權之
    觀念，惟念其犯後坦承犯行，態度尚可，並兼衡其犯罪之動
    機、目的、手段、各次竊得財物之價值，竊得物品均已交給
    警方發還被害人林雨箮及告訴人蘇政宏，犯罪所生之危害已
    獲減輕，及其自陳國中畢業之智識程度，現在工地工作、無
    須撫養家人之生活狀況等一切情狀，分別量處如主文所示之
    刑，並均諭知如易科罰金之折算標準，及定其應執行刑暨諭
    知如易科罰金之折算標準，以資懲儆。
三、沒收：
  ㈠按供犯罪所用、犯罪預備之物或犯罪所生之物，屬於犯罪行
    為人者，得沒收之，刑法第38條第2項前段定有明文。又犯
    罪所得，屬於犯罪行為人者，沒收之；犯罪所得已實際合法
    發還被害人者，不予宣告沒收或追徵；宣告前二條之沒收或
    追徵，有過苛之虞、欠缺刑法上之重要性、犯罪所得價值低
    微，或為維持受宣告人生活條件之必要者，得不宣告或酌減
    之，刑法第38條之1第1項前段、第5項、第38條之2第2項分
    別定有明文。　　
　㈡經查，被告就犯罪事實一㈠竊得之機車大盾1片及機車鎖1個；
    就犯罪事實一㈡竊得之機車龍頭車殼1片，雖均屬犯罪所得，
    惟業經尋獲發還被害人林雨箮及告訴人蘇政宏，此有贓物認
    領保管單2份在卷可稽，是該等財物既均已實際發還被害人
    ，爰依刑法第38條之1第5項規定，均不予宣告沒收或追徵。
    至被告於犯罪事實一㈠、㈡行竊時所使用之螺絲起子1支，雖
    係被告所有供犯罪所用之物，然並未扣案，且價值低微，欠
    缺刑法上之重要性，為免執行上困難，爰依刑法第38條之2
    第2項規定，不予宣告沒收或追徵。
據上論斷，應依刑事訴訟法第273條之1第1項、第299條第1項前
段，刑法第321條第1項第3款、第59條、第41條第1項前段、第51
條第5款，刑法施行法第1條之1第1項，判決如主文。
本案經檢察官范孟珊提起公訴，經檢察官張啓聰到庭執行職務。
中　　華　　民　　國　　111 　年　　5 　　月　　31　　日
                  刑事第二十五庭  法  官      曾淑娟
如不服本判決，應於判決送達後20日內敘明上訴理由，向本院提
出上訴狀（應附繕本），上訴於臺灣高等法院。其未敘述上訴理
由者，應於上訴期間屆滿後20日內向本院補提理由書「切勿逕送
上級法院」。
                                  書記官       王若安
中　　華　　民　　國　　111 　年　　6 　　月　　1 　　日
附錄本案論罪科刑法條全文：
中華民國刑法第321條
犯前條第1項、第2項之罪而有下列情形之一者，處6月以上5年以
下有期徒刑，得併科50萬元以下罰金：
一、侵入住宅或有人居住之建築物、船艦或隱匿其內而犯之。
二、毀越門窗、牆垣或其他安全設備而犯之。
三、攜帶兇器而犯之。
四、結夥三人以上而犯之。
五、乘火災、水災或其他災害之際而犯之。
六、在車站、港埠、航空站或其他供水、陸、空公眾運輸之舟、
    車、航空機內而犯之。
前項之未遂犯罰之。